【裁判字號】    90,再微,5
【裁判日期】    900612
【裁判案由】    聲請再審
【裁判全文】
臺灣臺北地方法院民事裁定  九十年再微字第五號
    聲  請  人  乙○○
    即再審原告
    相  對  人  甲○○  住台北市○○○路○段四九巷一七號二樓
    即再審被告
右當事人間請求給付和解金事件，再審原告對於本院民國九十年四月七日九十年度小
上字第一六號確定裁定聲請再審，本院裁定如左：
    主      文
再審之聲請駁回。
聲請費用由聲請人負擔。
    理      由
一、本件聲請人即再審原告主張：民事第五庭包庇原審林妙黛，四位皆是糊塗官，糊
    裡糊塗的辦案。甲○○是個陰險奸詐的小人，他說話言而無信，林妙黛是個賤人
    才會聽信謊言，而五庭三位糊塗官更是糊塗辦案，壓案很久，未開庭調查、審理
    就結案。我已告他們四人瀆職，依民事訴訟法第四百九十六條第四款、七款聲請
    再審。曾聲請迴避，他們三人押案未依法處分，結果未依法迴避就予裁定其處分
    已違法。上訴意旨曾指摘林妙黛未調查，完全是合法，這次遭司法審判不公非常
    不滿。依法提起再審云云。
二、按裁定已經確定，而有民事訴訟法第四百九十六條第一項或第四百九十七條之情
    形者，得準用再審程序之規定，聲請再審，民事訴訟法第五百零七條定有明文。
    又再審之訴，必須主張原確定判決有民事訴訟法第四百九十六條、或第四百九十
    七條之情形，以為理由時，始為合法。如以民事訴訟法第四百九十六條第一項第
    七款提起再審之訴，以宣告有罪判決已確定，或其刑事訴訟不能開始或續行非因
    證據不足為限，方能提起再審之訴（參最高法院二十九年度上字第一五六○號判
    例）。又以民事訴訟法第四百九十六條第一項第四款提起再審之訴，係以依民事
    訴訟法第三十二條應自行迴避之法官，或法院、院長已依聲請以裁定命其迴避之
    法官參與為判決基礎之辯論及裁判為限，如以民事訴訟法第三十三條之事由，主
    張法官執行職務有偏頗之虞而聲請迴避，應於訴訟程序終結前為之，如果訴訟程
    序業已終結，法官之執行職務，已不足以影響審判之公平，即不得以其執行職務
    有偏頗之虞為由，聲請迴避（參最高法院七十一年度台聲字第一二三號判例要旨
    、吳明軒著中國民事訴訟法第一四八九頁）。復按，提起再審之訴，應依民事訴
    訟法第五百零一條第一項第四款表明再審理由，及關於再審理由並遵守不變期間
    之證據，此為必須具備之程式。所謂表明再審理由，必須指明確定判決有如何合
    於法定再審事由之具體情事始為相當，倘僅泛言有何條款之再審事由，而無具體
    情事者，仍難謂已合法表明再審事由。既未合法表明再審事由，即為無再審之事
    由，性質上無庸命其補正。最高法院六十一年台再字第一三七號判例亦著有明文
    可參。
三、查本件聲請人即再審原告提起本件聲請，其理由之一雖稱原確定判決一、二審之
    法官涉有瀆職之情節，而對於確定判決提起再審之訴，然未主張宣告有罪之判決
    已確定，或其刑事訴訟不能開始或續行非因證據不足者，係不備再審之訴之合法
    要件，其此部分再審之訴，即屬於法不合；又核諸再審原告雖另稱其曾聲請原確
    定判決之第二審法官迴避，然其等未依法迴避就予裁定其處分違法云云，但查原
    告並未具體表明參與原確定判決之法官有何等符合民事訴訟法第三十二條之事由
    而應自行迴避之情節；且核其書狀所引理由，即謂原確定判決承辦法官「糊塗辦
    案，壓案很久，未開庭調查、審理就結案」、「押案未依法處分，結果未依法迴
    避就予裁定」等情節亦未指明確定判決有如何合於法定再審事由之具體情事，仍
    難謂已合法表明再審事由。甚至揆諸原確定判決係於民國九十年四月七日即經審
    結，有該件判決書影本附卷足稽，而再審原告係在九十年四月十日始行提起前開
    聲請迴避事件，此經本院調閱九十年度聲字第一○三九號聲請事件卷宗查對其上
    本院收狀戳章無訛，是再審原告既於原確定判決審結後始行提出前開迴避之聲請
    ，則參前說明，此際法官之執行職務，已不足以影響審判之公平，自亦不得以法
    官執行職務有偏頗之虞為由，聲請迴避。
四、本件聲請人即再審原告聲請再審所舉理由，既與前開規定不符，揆諸首揭說明，
    本件再審之聲請即屬無據，不應准許。
五、依民事訴訟法第第四百三十六條之三十二第四項、五百零二條第一項、五百零七
    條、第九十五條、第七十八條，裁定如主文。
中      華      民      國    九    十    年      六      月    十二    日
                                  民事第一庭審判長法  官  邱新福
                                                  法  官  黃雯惠
                                                  法  官  蕭胤瑮
右為正本係照原本作成
如對本裁定抗告須於裁定送達後十日內向本院提出抗告狀
中      華      民      國    九    十    年      六      月    十二    日
                                                  書記官  方美雲


司法院資訊處製作；財團法人民間司法改革基金會備份。
